【裁判字號】    99,交聲,6
【裁判日期】    990118
【裁判案由】    違反道路交通管理處罰條例聲明異議
【裁判全文】
臺灣基隆地方法院交通事件裁定           99年度交聲字第6號
移送機關即
原處分機關  交通部公路總局臺北區監理所基隆監理站
異  議  人
即受處分人  甲○○
上列異議人即受處分人因違反道路交通管理處罰條例案件，對於
交通部公路總局臺北區監理所基隆監理站民國98年12月3 日所為
之處分（原處分案號：基監字第裁42-RA0000000號），聲明異議
，本院裁定如下：
    主  文
原處分撤銷。
甲○○汽車駕駛人，駕駛汽車不遵守道路交通號誌之指示，處罰
鍰新台幣玖佰元。
    理  由
一、原處分意旨略以：異議人即受處分人（下稱異議人）甲○○
    駕駛車牌號碼3N-6685號自用一般小客貨車，於民國98年10
    月11日19時35分許，在基隆市○○路2巷口，因「不遵守道
    路交通號誌之指示」（紅燈越線臨停），為基隆市警察局交
    通警察隊（下稱原舉發單位）以異議人違反道路交通管理處
    罰條例第60條第2項第3款規定逕行擎單舉發。嗣異議人於舉
    發通知單上所載之應到案日期前向原處分機關提出申訴，經
    原處分機關函請原舉發單位調查結果，認異議人確有前開違
    規行為，原處分機關乃於98年12月3日依道路交通管理處罰
    條例第60條第2項第3款、裁處異議人罰鍰新臺幣（下同）
    900 元，並依第63條第1項第1款記違規點數1點。
二、異議意旨略以：異議人當日完全按照燈號開車行進，並無違
    規意圖，此係違規乃係該交通號誌燈無倒數秒數之問題，不
    可完全歸責於駕駛人，該交通號誌設置不周到，亦有責任。
    且違規照片應有多張，警方開罰應以異議人所駕駛之車輛綠
    燈亮起最後一秒為準，爰依法聲請異議云云。
三、道路交通安全規則第90條規定，駕駛人駕駛汽車，應遵守道
    路交通標誌、標線、號誌之指示，並服從交通指揮人員之指
    揮。又道路交通管理處罰條例第60條第2 項第3 款規定，汽
    車駕駛人不遵守道路交通標誌、標線、號誌之指示，處900
    元以上1,800 元以下罰鍰。
四、經查：
  (一)異議人於上開時、地途經基隆市○○路2 巷口處，號誌顯示
    為紅燈時，有紅燈越線臨停之事實，有採證照片2 幀、基隆
    市警察局交通警察隊基警交字第RA0000000 號舉發違反道路
    交通管理事件通知單影本1 紙、基隆市警察局98年11月26日
    基警交字第0980033905號函、交通部公路總局臺北區監理所
    基隆監理站98年12月3 日基監字第裁42-RA0000000號違反道
    路交通管理事件裁決書各1紙附卷可稽。
  (二)按行車管制號誌之圓形紅燈燈號顯示之意義為「車輛面對圓
    形紅燈表示禁止通行，不得超越停止線或進入路口」，道路
    交通標誌標線號誌設置規則第206 條第5 項第1 款定有明文
    。
  (三)依卷附證照片所示，第1張採證照片異議人駕駛之自用一般
    小客貨車於紅燈時，前車輪已伸入路口範圍，後車輪超越停
    止線，該張照片上所顯示之數碼，第一排文字「000000-00-
    00」，係指98年10月11日19時35分，第二排左側文字「1Y28
    」係指第一採證車道黃燈時間2.8秒，第二排右側文字「R09
    0」係指紅燈亮起後9.0秒，車身超越停止線觸動感應違規照
    相設備，第三排左側文字「043 」係指底片採證編號，第三
    排右側文字係指採證測速杆代號。第2 張採證照片其第一排
    文字與前一張照片第一排文字相同，均指違規之時間，第二
    排左側文字「1Y28」與上張照片第一排左側文字相同，均係
    指第一採證車道黃燈時間2.8秒，第二排右側文字「R102 」
    係指紅燈亮起後10.2秒車輛已經行駛進入路口範圍觸動感應
    違規照相設備，第三排左側文字「043 」與前張照片第三排
    左側照片相同，係指底片採證編號，第三排右側文字「V=--
    」係指無時速，車輛並未行進，有上開照片2張及基隆市警
    察局98年11月26日基警交字第0980033905號函附卷可稽，而
    由上開照片顯示異議人於交通號誌顯示紅燈已過9 秒時，全
    車已越過停止線，紅燈秒數為10.2秒時，該車仍越過停止線
    而停置於路口，顯見異議人有駕車不遵守道路交通號誌之指
    示而為紅燈越線臨時停車之違規行為無訛。另異議人辯稱：
    該處交通號誌設置不周，然舉發地點行車管制號誌之設置是
    否不當，或該號誌之設置是否有達成其新設之目的，異議人
    應向相關單位反映，尋求改善或解決之道，要不得自行認定
    該行車管制號誌設置不當，或自以為未妨礙通行而決定是否
    遵守，並執為免罰之理由。
五、綜上，異議人交通違規行為屬實，業如前述，則原處分機關
    依道路交通管理處罰條例第60條第2 項第3款裁處罰鍰900元
    ，即無違誤，此部分之異議為無理由，惟原處分另依道路交
    通管理處罰條例第63條第1 項第1 款裁處異議人記違規點數
    1 點，惟按：汽車駕駛人有第33條第1 項、第2 項、第38條
    第1 項、第40條、第45條、第47條第1 款至第3 款、第48條
    、第49條或第60條第1 項、第2 項第1 款、第2 款情形之一
    者，除依原條款處罰鍰外，各記違規點數1 點，道路交通管
    理處罰條例第63條第1 項第1 款定有明文。然異議人之違規
    事實乃係「未遵守道路交通號誌之指示，而為紅燈越界臨停
    」，已如前述，是其所犯乃係道路交通管理處罰條例第60條
    第2 項第3 款之規定，非屬應記違規點數之事項，是原處分
    依同法第63條第1項第1款裁處記違規點數1點之部分，顯有
    違誤，自應撤銷原處分，並裁罰如主文所示，以資適法。
六、據上論斷，應依道路交通管理處罰條例第87條第2 項、道路
    交通案件處理辦法第19條、第20條前段，裁定如主文。
中    華    民    國    99    年    1    月    18    日
                  交通法庭法  官  周霙蘭
以上正本證明與原本無異。
對於本件裁定如有不服，應於收受送達後5日內，向本院提出抗
告書狀，敘述抗告之理由，抗告於臺灣高等法院。
中    華    民    國    99    年    1     月    18    日
                          書記官  莊智凱

司法院資訊處製作；財團法人民間司法改革基金會備份。
